【裁判字號】    95,抗,205
【裁判日期】    951204
【裁判案由】    選派檢查人
【裁判全文】
臺灣板橋地方法院民事裁定               95年度抗字第205號
抗  告  人  瑞泰電製科技股份有限公司
法定代理人  甲○○
相  對  人  乙○○
上列抗告人因與相對人間選派檢查人事件，對於中華民國95年10
月14日本院95年度司字第209 號裁定提起抗告，本院裁定如下：
    主  文
抗告駁回。
抗告程序費用新臺幣壹仟元由抗告人負擔。
    理  由
一、本件抗告意旨略以：(1)相對人提出之「財產出資明細」係其
    所自行製作，不足以證明相對人有出資之事實，實則抗告人
    公司成立時所需之生財器具、存貨等均係由甲○○向「瑞泰
    電綜股份有限公司」購買，非由相對人之出資，相對人不具
    公司法第245 條所定持有公司股份百分之3 以上股東之資格
    ；(2)若認相對人之出資屬實，則相對人係抗告人公司之最大
    股東，得依公司法第289 條規定，於抗告人公司每年度召開
    股東常會前，查閱抗告人公司相關帳簿表冊，並得依公司法
    第230 條規定，於股東常會召開時就其認有問題之表冊拒絕
    承認，加以相對人身為抗告人公司之董事長，自可依公司法
    第203 條規定召集董事會，而由董事會依公司法第210 條第
    1 項、第228 條規定，編列抗告人公司之財務報表、公司債
    存根簿、營業報告書等表冊，相對人實無再依公司法第245
    條第1項 規定聲請法院選派檢查人之必要，故原裁定准許相
    對人選派檢查人之聲請顯然有誤，求予廢棄等語。
二、按繼續1 年以上，持有已發行股份總數3%以上之股東，得聲
    請法院選派檢查人，檢查公司業務帳目及財產情形，公司法
    第245 條第1 項定有明文。次按公司法第245 條第1 項所定
    聲請選派檢查人之規定，除具備繼續1 年以上持有已發行股
    份總數3%之股東之要件外，別無其他資格之限制（最高法院
    86年度台抗字第108 號裁定意旨參照）。股份有限公司之股
    東為行使公司法所賦與之單獨股東權或少數股東權，時有必
    要直接檢查公司業務帳目及財產情形，因此，公司法乃於第
    245 條第1 項賦與少數股東對公司業務及財產狀況之檢查權
    。又為防止少數股東濫用此一權利，公司法嚴格其行使要件
    ，股東須持股達已發行總股份數量3%以上，且必須向法院聲
    請選派檢查人，檢查內容並以公司業務帳目及財產情形為限
    ，是在立法上，已就行使檢查權對公司經營所造成之影響，
    與少數股東權益之保障間，加以斟酌、衡量。準此，倘具備
    繼續1 年以上持有已發行股份總數3%之股東之要件，聲請法
    院選任檢查人，對公司業務帳目及財產狀況為檢查，公司即
    有容忍檢查之義務。
三、查抗告人公司係民國94年6 月16日經主管機關核准設立登記
    ，相對人出資額為新臺幣140 萬元，已達抗告人公司實收資
    本額50% 之事實，有抗告人公司基本資料查詢表在卷可參，
    而本件為非訟程序事件，判斷相對人是否為抗告人公司之股
    東，自應以上開登記事項為準，故相對人於95年7 月4 日為
    本件聲請時，已具備公司法第245 條第1 項所定，繼續1 年
    以上持有抗告人公司已發行股份總數3%以上股東之資格，堪
    以認定。至於抗告意旨指摘相對人出資不實等情，自應另行
    提起訴訟解決爭議，對於原裁定之事實認定不生影響。本件
    相對人繼續1 年以上持有抗告人公司已發行股份總數逾3%，
    並以抗告人公司業務帳目、財產狀況為範圍，聲請原審選派
    檢查人，依上揭說明，原裁定選派會計師蔡永泉為抗告人公
    司之檢查人，於法並無不合，抗告意旨指摘原裁定不當，求
    予廢棄，非有理由，應予駁回。
四、據上論結，本件抗告為無理由，依非訟事件法第46條、第21
    條第2 項、第24條第1 項，民事訴訟法第495 條之1 第1 項
    、第449 條第1 項、第95條、第78條，裁定如主文。
中    華    民    國    95    年    12    月    4     日
                  民事第二庭  審判長法  官  梁宏哲
                                    法  官  徐福晉
                                    法  官  連士綱
如不服本裁定應於送達後10日內向本院提出再抗告狀，並繳納再
抗告費新臺幣1000元。再為抗告應以適用法規顯有錯誤為理由，
並經本院之許可，該許可以原裁定所涉及之法律見解具有原則上
重要性者為限，並委任律師為代理人。
抗告人之配偶、三親等內之血親、二親等內之姻親，或抗告人為
法人、中央或地方機關時，其所屬專任人員具有律師資格並經法
院認適當者，亦得為第三審代理人。
前項情形應於提起再抗告或委任時釋明之。
中    華    民    國    95    年    12    月    4     日
                                    書記官  李宏明


司法院資訊處製作；財團法人民間司法改革基金會備份。
